臺灣高等法院高雄分院刑事判決　　　　　九十一年度上易字第八四一號
　　上　訴　人
　　即　被　告　甲○○
　　選任辯護人　盧永輝
右上訴人因妨害公務案件，不服臺灣屏東地方法院九十一年度易字第三八一號中華民
國九十一年四月二十六日第一審判決（起訴案號：臺灣屏東地方法院檢察署九十一年
度偵字第八０三號），提起上訴，本院判決如左：
      主      文
原判決撤銷。
甲○○對於公務員依法執行職務時，施脅迫，處拘役伍拾伍日，如易科罰金以佰元
折算壹日。
      事      實
一、甲○○前因殺人案件經本院以八十二年上訴字第一六七二號判決判處有期徒刑十
    五年，經最高法院判決駁回上訴而確定，並於民國八十二年十二月十七日入監，
    經執行後，於八十九年六月九日假釋出獄，應於九十六年十一月十六日假釋期滿
    （其於本件犯罪行為被查獲時，尚在假釋中，不構成累犯）。
二、甲○○於九十一年一月二十九日二十三時十分在外飲酒後，抱著甫滿五個月之女
    兒林詩婷返回屏東縣潮州鎮○○○路光華國小旁其經營之大眾宰雞場商店及住處
    時，因配偶丙○○不顧開門而大恕，竟以鋁棒將停放在住處對面路旁，丙○○所
    有之車牌號碼九Ｍ─九０八九號自用小客車車窗玻璃砸毀（毀損部分業據丙○○
    撤回告訴），並持其所有之菜刀敲打大門，大聲吼叫怒罵，嗣丙○○之母親乙○○○接獲丙○○電話後趕至現場，勸林吉思將小孩林詩婷交出，甲○○非但未聽
    從勸告，反持菜刀作勢揮向乙○○○三次，使乙○○○不得接近（對乙○○○恐
    嚇部分，因罪嫌不足另由檢察官為不起訴處分），甲○○為阻止他人靠近抱走林
    詩婷，又持菜刀背敲打林詩婷背部成傷（背部挫傷，業據林詩婷之母丙○○撤回
    告訴）。據報趕往現場處理之警員蔡東淋為保護林詩婷安全，欲上前抱走林詩婷
    ，甲○○見狀，竟將菜刀架在林詩婷脖子上，並揮舞菜刀脅迫出言警察不得靠近
    ，否則將殺掉林詩婷然後自殺等語，以此脅迫依法執行職務之蔡東淋等警員。嗣
    林吉思經友人勸告，始將林詩婷交由其友人送醫，惟仍持菜刀與警方對峙，警方
    則趁機以警棍打掉甲○○手中之菜刀，隨即上前將其逮捕。
三、案經屏東縣警察局潮州分局報請台灣屏東地方法院檢察署檢察官偵查起訴。
      理 由
一、訊據上訴人即被告甲○○固坦承有於右揭時地持菜刀與前來處理之員警對峙等事
    實；惟矢口否認有何脅迫執行職務之警察等犯行，辯稱：伊當天喝了很多酒，不
    知道當時行為如何，且伊只是想向警察說出心裡的痛苦，伊僅告訴警員這是家務
    事，伊自己會處理，並沒有出言恐嚇警員云云。惟查：右揭事實業據證人即在場
    警員蔡東淋在偵查中到庭結證稱：「我約十一點多到場，被告左手抱小孩，右手
    拿菜刀，叫我們不要過去，不然要殺小孩及要自殺，所以我們怕小孩受傷，不敢
    輕舉亂動，：：他自己心軟，叫朋友將小孩帶走，他還持菜刀叫我們不要過去，
    我們趁機以警棍將菜刀打掉將他制服。」等語屬實（偵卷第十八頁），又在本院
    調查時證稱：「我抵達現場，當時被告拿菜刀抱著小孩，我當時有勸被告放下小
    孩，：：：被告那麼做是恐嚇我叫我不要靠近，被告說他們家務事自己會處理。
    」等語（本院卷第三十頁）。又證人丙○○及乙○○○亦分別於警訊中證稱：「
    當時警察勸他把女兒林詩婷放下，但他不但不肯，還向前來處理員警說如果過來
    就要殺掉女兒，並同歸於盡。」（丙○○語，警卷第五頁）；「當時現場有很多
    警察，他大聲喊叫警察不得靠近，不然要殺死手中女兒，然後自己再自殺，：：
    。」（乙○○○語，警卷第九頁）等語明確。被告雖否認其有持菜刀脅迫警察之
    意，辯稱伊僅係告訴警察這是家務事伊自己會處理，且伊僅持菜刀敲自己而已云
    云。惟被告在偵查中供稱「後來警察來時，我也是持刀揮舞，因為我不讓警察處
    理我家務事。」等語，已足見其係以手中所持菜刀與員警對峙，而由其持刀架在
    林詩婷身上，並出言恐嚇員警若再靠近，將殺害林詩婷後自殺等語以脅迫嚇阻警
    員上前抱走其女兒林詩婷之行為，客觀上顯然已對依法執行職務之警員產生心理
    上之壓迫感，而證人蔡東淋亦證稱確因被告之脅迫行為而致使彼等警員「怕小孩
    受傷，不敢輕舉亂動」，足認被告係手持菜刀，對於依法執行職務之員警施脅迫
    ，其空言否認有脅迫警察之意思，自無可採。綜上，本件事證已臻明確，被告犯
    行堪予認定。
二、核被告甲○○對於公務員依法執行職務時，施脅迫，所為係犯刑法第一百三十五
    條第一項之妨害公務罪。
三、原審為論罪科刑判決固非無見，惟查被告係對執行職務之員警施脅迫，恐嚇揮舞
    菜刀命員警不得靠近，否則將殺害其女兒後自殺，並無直接施強暴於執行職務之
    公務員，原審判決事實亦認定被告係對執行職務之員警施脅迫，惟主文卻記載「
    對於公務員依法執行職務時，施『強暴』脅迫」，自屬未洽，被告上訴意旨矢口
    否認犯罪，雖無足取，但原判決既有可議，自應由本院予撤銷改判。爰審酌被告
    曾有前述之犯罪前科，且尚在假釋期間，竟不知謹言慎行，而再犯本罪，其以自
    己及稚女之生命安全脅迫警員不得靠近，所為固甚不可取，惟姑念其因飲酒後影
    響自制能力（被告犯後經警作酒測，其酒精濃度呼氣測試值為０點六二ＭＧ／Ｌ
    ，證人蔡東淋亦在本院調查中證稱被告當時酒醉站立不穩，講話語無倫次等語）
    且與其妻起爭執，心情煩悶而一時氣憤致理智失控觸犯刑典，而被告對其妻女所
    為毀損、傷害行為等屬於告訴乃論部分業經其妻丙○○撤回告訴不願追究，被告
    犯後復已認錯表明悔意等一切情狀量處被告如主文第二項所示之刑，並諭知易科
    罰金折算標準。至扣案之鋁棒乙支，並非供被告犯本罪所用之物；而被告用以脅
    迫員警所用之菜刀一支又未經扣案，為避免將來執行困難，故均不予宣告沒收，
    併明之。
據上論結，應依刑事訴訟法第三百六十九條第一項前段、第三百六十四條、第二百九
十九條第一項前段、刑法第一百三十五條第一項、第四十一條第一項前段，罰金罰鍰
提高標準條例第一條前段、第二條，判決如主文。
本案經檢察官郭振昌到庭執行職務。
中    華    民    國     九十一     年       八       月      十六      日
                              臺灣高等法院高雄分院刑事第三庭
                                  審判長法官  周賢銳
                                        法官  謝宏宗
                                        法官  莊崑山
右正本證明與原本無異。
不得上訴。
                                      書記官  邱麗莉
中    華    民    國     九十一     年       八       月       二十     日
刑法第一百三十五條第一項
對於公務員依法執行職務時，施強暴脅迫者，處三年以下有期徒刑、拘役或三百元以
下罰金。
                                                              ＦＡ
